# 递延所得税的初始确认的豁免是不是资产负债观下的所得税准则对配比原则的妥协？

提问人：panwj 时间：2016-07-28 23:57:13
因为资产负债观下只需要关注是否产生了预期会带来经济利益的流出（流入）的满足负债（资产）定义的递延税项。也就是说：只要存在暂时性差异即可。比如说对于初始确认的内部研发无形资产而言，确确实实未来会带来抵税的经济利益，而豁免条款是不是某种程度上是对利润表观配比原则的妥协（初始确认时不影响损益，贷记费用会无法配比）？

回答人：chenyiwei
不是。这不是对配比原则的妥协，而是对历史成本原则的妥协。在满足“初始确认豁免”的条件下，如果硬要确认递延所得税资产和负债，其只能从对应的资产或负债的原始成本中挖出一块作为递延所得税资产或负债的初始确认金额，导致这些对应资产或负债的初始计量金额反而不是历史成本。

提问人：panwj 时间：2016-07-29 20:52:27
陈老师好，深夜还在为我们解答问题辛苦了！ 1 、对于初始确认资产/负债时，是否要确认递延所得税资产/负债的问题：为什么一定要假设改变资产/负债的原始成本呢？为什么不能假设贷记或借记递延所得税费用，如果可以，后一种假设有什么不妥而导致不能确认递延所得税？
2 、总感觉确认递延所得税的资产/负债时，对方科目的选择遵循着一种配比的原则： 比如： ①一般的资产/负债有暂时性差异的时候确认了收入/费用，与之相对应的是确认递延所得税资产/负债时，对方科目都是递延所得税费用； ②可供出售金融资产——记其他综合收益； ③前期差错——记留存收益； 如何理解确认递延所得税时，选择对方科目的原理？准则对此有相关的阐述吗？
3 、有些递延所得税的确认是与权益有关的： ④可转债——记其他权益工具； ⑤权益结算的股份支付——分两部分：一部分与借记的管理费用”配比“，贷记递延所得税费用；超过部分的贷记其他资本公积⑥安全生产费——不确认 从计税基础和账面价值差异的角度：如何理解上述三种情况存在的资产/负债的暂时性差异？【如果将权益的计税基础假定为权益的账面价值减去未来期间结算权益时按照税法规定可予抵扣的金额（类似于负债的计税基础），则可以通过暂时性差异推导出确认递延所得税，但显然准则不是这样规定的。】 而且权益的暂时性差异（姑且这么说）有不遵循初始确认豁免原则、对方科目也可以直接记权益本身（可转债），有遵循而不确认递延的（安全生产费），又应该如何理解这一点呢？
4 、与合并交易相关的资产/负债的确认递延所得税，对方科目是商誉：这个难道不会对商誉的历史成本造成影响吗？ 所以貌似 2 、3 、 4 都跟准则究竟怎么去选择对方科目的原理有关，不知道这背后的考量是怎样的呢？

回答人：chenyiwei
1 、《企业会计准则第 18 号——所得税》第二十一条“企业当期所得税和递延所得税应当作为所得税费用或收益计入当期损益，但不包括下列情况产生的所得税：（一）企业合并。（二）直接在所有者权益中确认的交易或者事项。”这一条也可以理解为遵循了你说的“配比原则”。但作为一个遵循资产负债表观较为彻底的准则，首先还是关注所确认的递延所得税是否符合资产、负债的定义和确认条件，配比原则是在其次的。 2 、与可转债中的权益成份相关的递延所得税的确认是准则的一项特殊考虑，参考IAS 12.23. 安全生产费的计提本来就是不符合会计原理的，所以不是讨论递延所得税确认问题的恰当案例。 3 、非同一控制下企业合并中的商誉是一个最终调节平衡项目，而且商誉本来就是合并成本大于可辨认净资产公允价值份额之差，可以理解为递延所得税在企业合并中的确认实际上是调整了可辨认净资产公允价值，相应影响到商誉的，不应理解为对商誉历史成本计量原则的突破。

提问人：呼叫帮助 时间：2018-05-06 08:40:02
关于存货/固定资产转换为投资性房地产，递延所得税资产/负债确认问题 A公司是一家房地产公司， 2017 年 9 月 30 日将一栋楼房从销售变为出租，A公司将其从存货调整至投资性房地产，转换日，存货账面价值为 4000 万元，公允价值为 5000 万元，问题一：请问转换时点是否需要确认递延所得税负债？如果需要确认，是否与企业会计准则-所得税相违背？问题二： 2017 年 12 月 31 日是否需要确认递延所得税负债？企业会计准则第 18 号-所得税 第十一条 除下列交易中产生的递延所得税负债以外，企业应当确认所有应纳税暂时性差异产生的递延所得税负债： （一）商誉的初始确认。 （二）同时具有下列特征的交易中产生的资产或负债的初始确认： 1.该项交易不是企业合并； 2.交易发生时既不影响会计利润也不影响应纳税所得额（或可抵扣亏损）。 与子公司、联营企业及合营企业的投资相关的应纳税暂时性差异产生的递延所得税负债，应当按照本准则第十二条的规定确认。 结合本例， 2017 年 9 月 30 日A公司应调整其他综合收益，该转换既不影响会计利润亦不影响应纳税所得额 2.B公司 2017 年 9 月 30 日研发出一项无形资产，该无形资产账面价值 200 万元，计税基础 300 万元。根据企业会计准则第 18 号-所得税第十一条，确认时不确认递延所得税资产，那么 2017 年 12 月 31 日是否需要针对该无形资产确认递延所得税资产？ 恳请各位解答，谢谢！ chenyiwei回复 1 、转换日应确认递延所得税负债，相应冲减其他综合收益。这与所得税准则中的“初始确认豁免”不矛盾，因为本质上不是资产的初始确认，而是后续计量的调整。 2 、 2017 年末应就公允价值变动确认递延所得税负债，其中发生于转换日至年末期间的公允价值变动计入损益，相应地对应于这部分公允价值变动的递延所得税的确认影响应计入所得税费用。
对于该项自研无形资产，因为初始确认时未确认递延所得税资产，故后续摊销时虽然享受了加计扣除，但不再确认其递延所得税的影响，因为这是原先未确认递延所得税的暂时性差异的转回。 陈版请教您，怎么理解确认何时是资产的初始确认，何时是后续计量？
我在实务中搞不清楚。

回答人：chenyiwei
这两者的界限在大部分情况下应该很清楚吧。